最高法院刑事判決　　　　　　　　　　　　　　　九十一年度台上字第四二六四號
　　上　訴　人　甲○○
　　選任辯護人　舒建中律師
右上訴人因偽造文書案件，不服台灣高等法院中華民國八十九年四月二十八日第二審
更審判決 (八十九年度上更(一)字第一八號，起訴案號：台灣台北地方法院檢察署八十
五年度偵字第二二０六五號），提起上訴，本院判決如左：
    主  文
上訴駁回。
    理  由
按刑事訴訟法第三百七十七條規定：上訴於第三審法院，非以判決違背法令為理由，
不得為之。是提起第三審上訴，應以原判決違背法令為理由，係屬法定要件。如果上
訴理由狀並未依據卷內訴訟資料，具體指摘原判決不適用何種法則或如何適用不當，
或所指摘原判決違法情事，顯與法律規定得為第三審上訴理由之違法情形，不相適合
時，均應認其上訴為違背法律上之程式，予以駁回。本件原判決撤銷第一審之不當判
決，改判仍論處上訴人甲○○連續行使偽造公文書，足以生損害於公眾及他人罪刑。
已詳敘上訴人原為華坤股份有限公司（下稱華坤公司）總經理及實際負責人，明知坤
仲股份有限公司（下稱坤仲公司，負責人為上訴人之妻陳麗雲），於民國八十三年一
月間，標得台北市交通管制工程處「八十三年度安全防撞島頭整修工程（二）」由台
灣西武聚合股份有限公司（下稱西武公司）負責人許日新及華坤公司名義負責人許進
卿擔任工程連帶保證人，與該處簽訂工程合約。因而取得西武公司、坤仲公司及其負
責人之印章，認有機可乘，乃基於意圖為自己或第三人不法所有之犯意，於同年六、
七月間，在不詳地點，委託不知情之人偽刻原判決附表一所示之印章，並基於概括之
犯意，先後四次偽造原判決附表二編號(一)之工桯開工報核表、編號(二)之開會通知單、
編號(三)之同意書及編號(四)之工程竣工通知函等公文書；又先後八次偽造原判決附表二
編號(七)、(八)華坤公司負責人許進卿名義出具之申請書二紙、編號(六)華坤公司名義出具
之工程標單、編號(六)之1.之詳細表及編號(五)之台北市交通管制工程處簽訂「八十三年
巷道單行道設置工程」合約書、編號(九)以華坤公司名義為借款人之借據及編號(十)以華
坤公司名義為申請人之授信申請書三份等私文書，並先後二次提出配合華坤公司另外
承攬前台灣省交通處公路局第二區工程處所轄台一線後龍通宵段 111K+113-116K+157
段標誌工程，向華南商業銀行松山分行（下稱華銀松山分行）辦理授信新台幣（下同
）二百四十萬元之工程週轉金貸款（詳如原判決附表二所示、其中編號(一)、(二)、(五)、
(六)、(六)之1.係同次提出，另編號(三)、(四)、(七)、(八)、(九)、(十)係依序提出，使貸款承辦人
黃春蓮陷於錯誤，依約將上開款項劃撥至其所開設之活存第00000000000
0號還款專戶，足以生損害於台北市交通管制工程處及華坤公司、伸仲公司、西武公
司、黃靖南、許進卿、陳麗雲、許日新。嗣華銀松山分行以華坤公司積欠其他債務，
函請台北市交通管制工程處將該工程尾款逕行撥入專戶時，遭該處拒付，始查悉上情
。係綜核台北市交通管制工程處之函文、印信印模，台北縣政府營利事業登記證，證
人黃春蓮、陳國平、許進卿、許日新、劉瑞發之證詞，華坤公司之薪資表、上訴人書
寫之便條、信箋暨原判決附表二偽造之文書等卷內資料為其所憑之證據及認定之理由
。而以證人許進卿係華坤公司名義負責人，為上訴人所僱用，除據許進卿到庭證述外
，並有上開薪資表、便條、信箋可資佐證。上訴人所辯：許進卿為實際負責人，將合
約、借據等資料交伊送至銀行辦理貸款。伊不知該等資料為偽造云云，為卸責飾詞，
無足採信，亦於理由內逐一指駁及說明。所為論斷，俱有卷內證據資料足憑，從形式
上觀察，原判決並無違背法令之情形存在。查刑事訴訟法第一百七十二條規定：當事
人或辯護人聲請調查之證據，法院認為不必要者，得以裁定駁回之，其證據如屬客觀
上為法院認定事實及適用法律之基礎者，事實審法院未予調查，其判決固有同法第三
百七十九條第十款所稱「應於審判期日調查之證據，未予調查」之當然違背法令情形
，如在客觀上非認定事實及適用法律基礎之證據，既無調查之必要，自得不予調查，
此種未予調查之情形，本不屬於上開條款之範圍，事實審法院縱未予調查，又未以裁
定駁回調查之聲請，致訴訟程序違背首開規定，但此種訴訟程序之違法，顯然於判決
無影響，依同法第三百八十條之規定，並不得執為上訴第三審之理由。原判決僅認定
附表二所載台北市交通管制工程處工程開工報核表、開會通知書、同意書、工程竣工
通知、工程合約等資料係由上訴人所單獨偽造，該等文書上所載「處長黃靖南」、「
科長張哲揚」、「股長邱承斌」、「辦事員吳有池」之印文亦屬偽造；而「西武公司
」、「坤仲公司」、「許日新」、「陳麗雲」之印文則屬盜用，則該處有無「黃靖南
」、「吳有池」、「邱承斌」、「張哲揚」其人以及該等文書上之文字是否為上訴人
親筆或利用他人書寫？許日新、陳麗雲有無參與偽造？在客觀上非本案認定犯罪事實
及適用法律基礎之證據，不具調查之必要性，原審未予傳案調查或囑託鑑定，究於原
判決主旨不生影響，自不得據為上訴第三審之適法理由。又證人許進卿提出上訴人交
辦或留言之便條、信箋，上訴人既承認為真正，縱未署日期，原判決以之作為認定上
訴人係華坤公司實際負責人之補強證據，亦非違法；另盜用印章所作成之印文並非刑
法第二百十九條所指「偽造之印文」，不在該法條所定必沒收之列，原判決認定上訴
人盜用「西武公司」、「坤仲公司」、「許進卿」、「許日新」、「陳麗雲」之印章
於原判決附表二所示之文書上，未將該等印文宣告沒收，僅將偽造之許進卿、張哲揚
、張寧生署押宣告沒收，尤無違誤。上訴意旨置原判決上開明確論斷於不顧，對原審
取捨證據及證據證明力判斷之審判職權行使，任憑己見漫指其為違法。然其所指摘者
均為單純事實上之爭辯，要非適法之第三審上訴理由。是上訴意旨所指摘原判決違法
情事，顯與法律規定得為第三審上訴理由之違法情形，不相適合。揆諸首開說明，其
上訴為違背法律上之程式，應予駁回。
據上論結，應依刑事訴訟法第三百九十五條前段，判決如主文。
中      華      民      國    九十一    年      八      月      一      日
                              最高法院刑事第四庭
                                  審判長法官  紀  俊  乾
                                        法官  黃  正  興
                                        法官  劉  介  民
                                        法官  陳  東  誥
                                        法官  黃  一  鑫
      右正本證明與原本無異
                                              書  記  官
中      華      民      國    九十一    年      八      月      六      日
